臺灣高等法院臺中分院刑事判決　
110年度侵上訴字第74號
上  訴  人  
即  被  告  利錫佑



選任辯護人  王國泰律師
上列上訴人即被告因妨害性自主罪案件，不服臺灣臺中地方法院
109年度侵訴字第164號，中華民國110年4月29日第一審判決（起
訴案號：臺灣臺中地方檢察署109年度偵字第24769號），提起上
訴，本院判決如下：
    主    文
上訴駁回。
乙○○緩刑貳年，緩刑期間付保護管束。
    犯罪事實
一、乙○○原於臺中市○區○○○道0段000號「○○商業大樓
    」擔任保全，於民國109年7月3日11時24分許，利用代號
    AB000-A109312（民國93年11月生，下稱甲○，真實姓名年
    籍詳卷）之男子外送便當至上開○○商業大樓管理員室時，
    先以手撫摸甲○之耳朵、胸部，隨即基於強制猥褻之犯意，
    將甲○強拉至樓梯間，以雙手撫摸甲○之胸部、臀部及大腿
    等部位，並說「弟弟，你怎麼沒穿內褲」等語，以此強暴方
    式，對甲○強制猥褻得逞。嗣經甲○移轉乙○○注意力，將
    其強行推開跑出樓梯間後，遂報警處理而查悉上情。
二、案經甲○及甲○之母親AB000-A109312A訴由臺中市政府警察
    局第一分局報告送臺灣臺中地方檢察署檢察官偵查起訴。
    理    由
壹、程序方面：
一、按因職務或業務知悉或持有性侵害被害人姓名、出生年月日
    、住居所及其他足資識別其身分之資料者，除法律另有規定
    外，應予保密；行政機關、司法機關及軍法機關所製作必須
    公示之文書，不得揭露被害人之姓名、出生年月日、住居所
    及其他足資識別被害人身分之資訊，性侵害犯罪防治法第12
    條第1項、第2項定有明文。次按依兒童及少年福利與權益保
    障法第69條第2項規定，司法機關所製作必須公開之文書，
    不得揭露足以識別刑事案件之當事人或被害人兒童及少年身
    分之資訊。是本件判決書犯罪事實欄及理由欄內，關於告訴
    人即證人甲○、AB000-A109312A（下稱乙女，真實姓名年籍
    詳卷）均僅記載代號，合先敘明。
二、證據能力方面：
  ㈠按被告以外之人於審判外之陳述，雖不符刑事訴訟法第159
　　條之1至第159條之4之規定，而經當事人於審判程序同意作
　　為證據，法院審酌該言詞陳述或書面陳述作成時之情況，認
　　為適當者，亦得為證據。當事人、代理人或辯護人於法院調
　　查證據時，知有刑事訴訟法第159條第1項不得為證據之情形
　　，而未於言詞辯論終結前聲明異議者，視為有前項之同意，
　　刑事訴訟法第159條之5定有明文。本件判決認定犯罪事實所
　　引用被告以外之人於審判外之陳述，檢察官、上訴人即被告
　　乙○○（下稱被告）及其辯護人均表示不爭執，且迄至言詞辯
    論終結前均未聲明異議，經本院審酌該等證據資料製作時之
    情況，並無違法不當及證明力明顯過低之瑕疵，堪認作為證
    據應屬適當，依上開規定，均具有證據能力。
　㈡卷內所存經本院引用為證據之非供述證據部分，並無傳聞法
    則之適用，審酌與本件待證事實間均具有關連性，且無證據
    證明係實施刑事訴訟程序之公務員違背法定程序所取得，亦
    無證據證明有何偽造、變造之情事，復經本院踐行調查證據
    程序，是依刑事訴訟法第158條之4之反面解釋，自應認均具
    有證據能力，得作為證據。
貳、認定犯罪事實之證據及理由：
一、被告對於其有如犯罪事實欄所載對甲○強制猥褻之犯行，業
    於本院審理中為認罪之陳述，並供稱：我認罪，我錯了，是
    我不對等語在卷（見本院卷第38、72、73頁），核與甲○於
    警詢、偵訊、原審審理中（見偵卷第27至31、67至69頁，原
    審卷第165至176頁）、乙女於警詢、原審審理中之證述相符
    （見偵卷第33至37頁，原審卷第177至181頁），並有卷附監
    視器畫面翻拍照片、現場照片等（見偵卷不公開卷第29至45
    頁、第47頁），復經原審當庭勘驗監視器錄影畫面甚明，有
    原審所製作勘驗筆錄及擷圖照片在卷可稽（見原審卷第88至
    90、93至123頁）。足認被告前揭任意性自白與事實相符，
    堪予採信。
二、被告原審辯護人雖曾以：本案被告行為應觸犯性騷擾防治法
    第25條性騷擾罪等詞，為被告置辯。惟按，性騷擾防治法第
    25條所規定之強制觸摸罪，係指行為人對於被害人之身體為
    偷襲式、短暫性之不當觸摸行為，而不符刑法第224條強制
    猥褻罪之構成要件而言。而所謂「性騷擾」，係指性侵害犯
    罪以外，對他人實施違反其意願而與性或性別有關之行為，
    且合於性騷擾防治法第2條第1款、第2款所規定之情形而言
    。同法第25條第1項規定之「意圖性騷擾，乘人不及抗拒而
    為親吻、擁抱或觸摸其臀部、胸部或其他身體隱私處之行為
    者」，其所謂「不及抗拒」係指被害人對行為人所為之性騷
    擾行為，尚未及感受到性自主決定權遭受妨害，侵害行為即
    已結束而言，此即性騷擾行為與刑法上強制猥褻罪區別之所
    在（最高法院106年度台上字第1193號判決意旨參照）。查
    甲○於偵查中證稱：被告有把我強拉進去樓梯間，我雙手用
    力甩開被告的手往外跑走，我才掙脫逃出去，被告有用手扣
    在我的肩膀上，讓我無法跑開等語（見偵卷第29頁）；於原
    審審理時證稱：我是轉移被告注意力，叫被告看旁邊，當時
    我就甩開被告的手跑出來；我有點沒辦法掙脫，因為被告是
    整個身體這樣夾著擋住我等語（見原審卷第172至173頁）。
    依甲○上開證述，甲○遭侵犯後移轉被告注意力，始將被告甩
    開而跑出樓梯間，足認被告撫摸甲○之胸部、臀部及大腿之
    犯行，已非偷襲式，足以使甲○感受到性自主決定權遭受妨
    害，而被告觸摸甲○之胸部、臀部及大腿等隱私部位，客觀
    上足以刺激、誘引或滿足人之性慾，並與性器官、性行為等
    「性」之意涵有關，主觀上足以滿足被告自己之性慾，並已
    侵害甲○之性自主決定自由，應屬強制猥褻行為，非僅性騷
    擾，是原審辯護人此部分所辯，自無可採。
三、綜上所述，本案事證明確，被告上開犯行，堪以認定，應依
　　法論科。
參、論罪科刑：
一、按所謂「猥褻」係指「性交以外」凡客觀上足以刺激或滿足
    性慾且與「性」之意涵包括性器官、性行為及性文化有關，
    而侵害性自主決定權及身體控制權者，即屬刑法第16章妨害
    性自主罪所稱之「猥褻行為」，並不以行為人之主觀犯意在
    滿足其個人之性慾為必要（最高法院99年度台上字第3850號
    判決意旨參照）。又刑法第224條所稱之「強暴」，係指直
    接或間接對被害人之身體加諸有形強制力，以圖抑制、排除
    被害人抗拒者而言（最高法院99年度台上字第356號、第496
    5號刑事判決意旨參照）。本案被告將甲○拉往樓梯間，一隻
    手在甲○胸前、一隻手在我甲○身後，以雙手撫摸甲○之胸部
    、臀部及大腿等部位，嗣甲○雙手用力甩開被告手往外跑而
    掙脫等情，業經甲○證述如前，足認被告上開犯行，確已侵
    害甲○之性自主自由，已該當於以強暴之方法而為強制猥褻
    之要件。是核被告所為，係犯刑法第224條之強制猥褻罪。
二、被告先後對甲○觸摸胸部、臀部及大腿，係於密接時間、同
    一地點為之，乃侵害同一之法益，各行為之獨立性極為薄弱
    ，依一般社會健全觀念，在時間差距上，難以強行分開，在
    刑法評價上，應視為數個舉動之接續施行，為接續犯之包括
    一罪。
三、按成年人故意對兒童及少年犯罪者，加重其刑至二分之一，
    兒童及少年福利與權益保障法第112條第1項前段固定有明文
    ，惟適用該規定須證明被告主觀上對於被害人係兒童或少年
    此點有所認識，意即須有證據足以證明被告就其係對兒童或
    少年犯罪有直接故意或間接故意。經查：甲○於本案事發當
    時為14歲以上未滿18歲之少年，有性侵害案件代號與真實姓
    名對照表在卷可憑（見偵卷不公開卷第3頁），惟被告否認
    於事發當天知悉甲○為14歲以上未滿18歲之少年，甲○亦證稱
    ：被告應該不知道我實際年齡等語（見偵卷第29頁）；本案
    案發時我是第一次碰到被告，案發當時身高170公分、體重6
    0公斤，我當時有戴口罩等語（見原審卷第175頁），是依甲
    ○之證述，無從證明被告於案發時主觀上對於甲○係未滿18歲
    之少年有認識或有認識之可能，是依罪疑唯輕，利於被告之
    原則，本件應無兒童及少年福利與權益保障法第112條第1項
    前段規定之適用，併予敘明。
四、原審法院因認被告之罪證明確，適用刑法第224條等規定，
    並以行為人之責任為基礎，審酌被告為滿足個人私慾，竟不
    顧甲○之性自主意願及感受，利用甲○送便當至大樓管理室，
    對被告無防備之心且僅有其等單獨相處之際，強行觸摸甲○
    ，嚴重侵害甲○之性自主決定權，造成甲○之身心傷害，犯後
    否認犯行，難認有何悔意，且未與告訴人甲○、乙女達成和
    解，賠償所受之損害（嗣於本院審理中認罪，並已與告訴人
    達成調解，詳如後述），考量被告患有惡性皮膚纖維肉瘤，
    而領有輕度身心障礙手冊，被告聽力亦患有雙側感音性聽力
    損失、雙側耳鳴等情，有被告之中國醫藥大學附設醫院診斷
    證明書、身心障礙證明等可憑（見原審卷第67、69頁），兼
    衡被告自陳其教育程度為國中畢業，已婚，小孩均已成年，
    目前從事臨時打掃工作，經濟狀況還可以（見原審卷第190
    頁）及檢察官求刑意見等一切情狀，量處有期徒刑9月。核
    其認事用法均無違誤，量刑亦屬妥適，應予維持。被告上訴
    為無理由，應予駁回。
五、末查，被告未曾因故意犯罪受有期徒刑以上刑之宣告，有臺
    灣高等法院被告前案紀錄表可稽，被告因失慮觸犯刑罰，其
    於本院審理中已經與甲○及其法代理人調解成立，被告願賠
    償甲○及其法代理人合計新臺幣20萬元，調解當場交付現金
    履行完畢，甲○及其法代理人表明不再究責被告，同意法院
    為緩刑諭知等旨，此有本院110年度刑上移調字第146號調解
    筆錄為憑（見本院卷第49至50頁），本院斟酌上情，認被告
    於本院審理中坦承犯罪，並與甲○及其法代理人調解成立，
    犯後態度改善具悔意，被告經此次偵審程序及科刑之教訓後
    ，應知所警惕，端正行止，因認其所受本案刑之宣告，以暫
    不執行為適當，併依刑法第74條第1項第1款規定宣告緩刑2
    年，並依法諭知於緩刑期間付保護管束，以勵自新。
據上論斷，應依刑事訴訟法第第368條，刑法第74條第1項第1款
、第93條第1項第1款，判決如主文。
本案經檢察官鄭珮琪提起公訴，檢察官林弘政到庭執行職務。
中　　華　　民　　國　　110　　年　　10　　月　　14 　日
           刑事第六庭    審判長法　官  唐  光  義
　　　　　　　　　　　　　　   法　官  劉  柏  駿
　　 　　　　　　　　　　      法　官  許  冰  芬                          
以上正本證明與原本無異。     
如不服本判決應於收受送達後20日內向本院提出上訴書狀，其未
敘述上訴理由者，並得於提起上訴後20日內向本院補提理由書（
均須按他造當事人之人數附繕本）「切勿逕送上級法院」。因疫
情而遲誤不變期間，得向法院聲請回復原狀。

                               書記官  陳  怡  芳

中　　華　　民　　國　　110 　年　　10　　月　　14　　日